臺灣基隆地方法院刑事判決　　　　　　94年度交簡上字第31號
公　訴　人　　臺灣基隆地方法院檢察署檢察官
被　　　告　　丙○○
上　訴　人　　甲○○
上列上訴人因配偶即被告公共危險案件，不服本院九十四年度瑞
交簡字第二四號中華民國九十四年六月卅日第一審簡易判決（聲
請案號：九十四年度偵字第八七六號）提起獨立上訴，本院管轄
之第二審合議庭判決如下：
    主  文
上訴駁回。
    事實及理由
一、本件上訴人甲○○之上訴意旨略以：本案被告丙○○為其配
    偶是日並未闖越平交道，亦非於號誌響後再進入平交道，而
    係天雨行車較慢，於柵欄放下後，無法離開被卡在平交道內
    ，亦非不當停車，是要無故意、過失，原審予以有罪之論罪
    科刑，顯然有誤。如仍認有過失，亦請給予緩刑云云。
二、本案經本院審理結果，認第一審判決以被告係觸犯刑法第一
    百八十四條第三項、第一項之過失妨害火車行駛安全罪，而
    依其過失程度、所生公共危險暨犯後態度等量處被告有期徒
    刑三月，並諭知易科罰金之折算標準，其認事用法均無違誤
    ，量刑亦稱妥適，應予維持，並引用第一審判決書記載之事
    實、証據及理由。
三、按「汽車行駛中，駕駛人看到鐵路平交道標誌或標線後，應
    即將速度減低至時速十五公里以下，接近平交道時，在設有
    警鈴及閃光號誌者，警鈴已響，閃光號誌已顯示，駕駛人應
    暫停俟火車通過後，看、聽鐵路兩方確無火車駛來，始得通
    過。如警鈴未響、閃光號誌未顯示，仍應看、聽兩方無火車
    駛來，始得通過。」又「汽車駛至鐵路平交道前，如前面有
    車輛時，應俟前車駛離平交道適當距離而後車能安全通過後
    ，始得通過。」道路交通安全規則第一百零四條第一項第二
    款及第二項分別定有明文。此為一般駕駛人所具有之交通常
    識與駕駛經驗及其駕駛時應注意並能注遵守之事項。
四、經查：
　　(一)、本案被告坦承其駕駛車輛行經四腳亭平交道內，遭北上
　　　　電聯車撞及車尾不諱，而於本案肇事後，內政部警政署
        鐵路警察局第一警務段警員陳天順隨即會同被告及電務
        號誌員劉達鴻勘查該處平交道設施運作，經測試隨後駛
        經之1056次、2738次及1041次列車，該平交道燈號及柵
        欄運作均正常等情，此有臺灣鐵路管理局平交道事故會
        勘紀錄表一件附卷可稽，並經被告確認無訛，被告並自
        承其行駛至第二鐵道時，見柵欄正要放下，另是時行經
        該平交道之南下莒光號司機吳天保亦証陳，其於平交道
        前二百公尺即見閃燈及柵欄業已放下，足証被告行經四
        腳亭平交道時，燈號及遮斷器柵欄等設施運作均屬正常
        。
　　(二)、又依該平交道設施之設置，平交道全長廿二公尺，第三
　　　　鐵道與第四鐵道相距五．五公尺，設有閃燈及響鈴及柵
　　　　欄，列車一通過啟動點，閃燈及響鈴同步閃、響六至八
　　　　秒，柵欄方自動放下，而列車行經啟動點至進入平交道
　　　　入口，警報器最少須響三十秒以上，該平交道北上列車
　　　　之啟動點距平交道為一．四０六公里。及本案係南下行
  　　　駛第四鐵道莒光號列車司機於行駛至平交道前約一百公
　　　　尺時見被告車於其鐵道上乃鳴笛並緊急煞車，嗣被告退
　　　　車方未撞上，然列車尚未停妥，即見北上第三鐵道之電
　　　　聯車駛近，經緊急呼叫電聯車停車，該電聯車則於距平
　　　　交道前一百二十公尺左右接獲無線電緊急通報，亦緊急
　　　　煞車並鳴笛示警，然仍擦撞被告車後等情，業據証人即
　　　　臺北電務段瑞芳號誌分駐所號誌員劉達鴻、臺北電務段
　　　  瑞芳號誌分駐所主任黃紹雄、莒光號列車司機吳天保、
  　　　電聯車司機沈耀全分別結證明確，並有道路交通事故現
        場圖、調查報告表、現場照片、刑案現場測繪圖等件附
        卷可稽。如前述，被告自承其行駛至第二鐵道時，見前
        方柵欄正要放下，依二鐵道間僅相距約五‧五公尺之距
        離，等於被告方前進二車身，對面柵欄已放下，如前所
        述，於柵欄放下前尚有六至八秒之閃燈、響鈴警示時間
        ，則依最低速限時速十五公里計算，六至八秒時間，可
        行駛廿五至卅三公尺，足以通過該廿二公尺之平交道，
        是足証柵欄放下前之六至八秒，即被告未入平交道前已
        有閃燈、響鈴之警示，則被告無視該警示，仍強行進入
        闖越平交道，顯有違前揭道路交通安全規則第一百零四
        條第一項第二款之規定，而有過失。
    (三)、退步言，即使被告駛近平交道尚未見聞閃燈或響鈴，唯
        據其於本院亦自承，因瑞八公路經常塞車，故有多人會
        行駛該平面路段，當時復適逢農曆年節，車很多，平交
        道前方路口塞車，故無法很快離開平交道等語（見本院
        九十四年八月卅一日審判筆錄第三項）。則依前開道路
        交通安全規則第一百零四條第二項之規定，駕駛人見前
        方路口無法容下其車之距離，仍應於平交道前停候，俟
        平交道後之前方路口可容其車，始可通過平交道，否則
        其亦屬闖越平交道，而有違反第二項規定之過失。
五、綜上，本案被告確有過失，並遭電聯火車撞及肇事，致生火
    車往來之危險，乃事証至臻明確，被告辯稱無過失或未闖越
    平交道云云，顯不足採。又本案雖僅係電聯車之輕微擦撞，
    未造成人員傷亡，然被告闖越平交道之過失非輕，且駕駛輕
    忽，迄未能清楚知悉遵守部分道路交通安全規定及自己之過
    失，況原審亦已從輕量刑，不適合再予緩刑，乃被告上訴均
    無理由，應予駁回。
六、據上論斷，應依刑事訴訟法第四百五十五條之一第一項、第
　　三項、第三百六十八條、第三百七十三條，判決如主文。
本案經檢察官乙○○到庭執行職務。
中　　華　　民　　國　　94　　年　　9 　　月　　 8　　日
                  刑事第四庭審判長法  官  陳志祥
                                  法　官  楊皓清
                     　　　　　　 法　官　陳玉雲
以上為正本係照原本作成。
本件判決不得上訴。
中　　華　　民　　國　　94　　年　　9 　　月　　 8　　日
                                  書記官  王毓嫻
